【裁判字號】    92,訴,80
【裁判日期】    920808
【裁判案由】    違反槍砲彈藥刀械管制條例
【裁判全文】
臺灣嘉義地方法院刑事判決                            九十二年度訴字第八○號
    公  訴  人  臺灣嘉義地方法院檢察署檢察官
    被      告  丁○○
右列被告因違反槍砲彈藥刀械管制條例案件，經檢察官提起公訴（九十一年度偵字第
六八四六號），本院判決如左：
    主  文
丁○○未經許可，持有可發射子彈具有殺傷力仿ＳＩＧ  ＳＡＵＥＲ廠半自動手槍製
造之改造玩具手槍，累犯，處有期徒刑貳年，併科罰金新臺幣伍萬元，罰金如易服勞
役，以新臺幣玖佰元（即銀元佰元）折算壹日。
扣案之仿ＳＩＧ  ＳＡＵＥＲ廠半自動手槍製造之改造玩具手槍壹支（槍枝管制編號
0000000000號）沒收之。
    事  實
一、丁○○曾有多次毒品前科，最近一次係於民國八十六年一月十六日經台灣台中地
    方法院以八十五年度易字第七五九八號判決判處有期徒刑四月確定，於八十六年
    三月十一日執行完畢，猶不知悔改，復明知未經許可，不得持有可發射子彈具有
    殺傷力之改造玩具手槍及子彈，竟於九十年八月二十一日某時，在臺中縣清水鎮
    ○○路二九號旁麒麟檳榔攤之住處內，非法持有仿ＳＩＧ  ＳＡＵＥＲ廠Ｐ二二
    ○型半自動手槍製造之玩具手槍（槍枝管制編號：0000000000，以下
    簡稱改造手槍成品）及具殺傷力改造之子彈二顆，嗣於同日下午四時二十分許，
    適有臺中縣警察局清水分局清水派出所員警至該處執行戶口查訪時，丁○○見狀
    即衝入該檳榔攤內將大門反鎖，並由側門逃逸，經警於該檳榔攤內查獲上開改造
    玩具手槍、子彈而查知上情。
二、案經台中縣警察局清水分局報請台灣台中地方法院檢察署呈請台灣高等法院檢察
    署令轉台灣嘉義地方法院檢察署檢察官偵查起訴。
    理  由
一、訊據被告丁○○固不否認於九十年八月二十一日下午四時二十分許，在臺中縣清
    水鎮○○路二九號旁麒麟檳榔攤內施用毒品，嗣看到警察即將該檳榔攤的門鎖起
    來並逃跑，以及扣案之筆記本為其所有，而該筆記本最後一頁關於改造槍枝的筆
    記內容係其所寫等情，惟矢口否認有何持有改造玩具手槍、子彈之犯行，辯稱：
    扣案的槍彈、工具不是伊的；伊沒有承租該檳榔攤，會去檳榔攤是伊有時會施用
    毒品，去找甲○○拿，而身分證是伊遺失在那裡的；警察當時到檳榔攤搜索時沒
    有搜索票，而乙○○是在檳榔攤外五十公尺被警察查獲帶到檳榔攤去指證；警察
    當天故意放走一名女子；錄音內容提到買「鐵仔」是買海洛因的代號云云；辯護
    人為被告辯護稱：扣案槍枝非自被告身上查獲，且未採集指紋，無法證明為被告
    持有；證人甲○○、乙○○、丙○○均無法證明被告係該麒麟檳榔攤之管理使用
    人；警員現場查扣之錄音帶縱有提及「鐵仔」，亦非指槍枝；被告之證件未與扣
    案槍枝同置於黑色女用皮包內，無法證明違禁物為被告持有；該檳榔攤出入份子
    複雜，被告非唯一得以出入之人，扣案槍枝無直接證據認定為被告持有等語。經
    查：
  (一)被告於偵訊中供承：麒麟檳榔攤是「旺來」甲○○給其住的，其與戊○○、旺來
    三人住那裡等語（見臺灣臺中地方法院檢察署九十年度偵字第一五五○三號卷第
    八三、八四頁），自足見被告於案發當時確實居住在麒麟檳榔攤內；經與證人即
    麒麟檳榔攤之屋主甲○○證稱：麒麟檳榔攤當時係租給被告丁○○使用，租金一
    個月新台幣五千元，其自己住在離檳榔攤約二、三分鐘走路路程之鰲峰路住處等
    語（見臺灣嘉義地方法院檢察署九十一年度偵字第六八四六號卷第四六頁正、背
    面及本院卷第六五至六九頁），以及證人乙○○證稱：甲○○住在離檳榔攤約二
    、三十公尺之二樓透天厝等語（見本院卷第五二頁）；證人即當時查獲之員警曹
    倩鍾於偵訊中證稱：當時其執行查戶口任務，走到檳榔攤前看到一位男子與一位
    女子談話，那男子看到其後馬上跑進檳榔攤裏並把門上鎖，而該男子就是庭上之
    被告丁○○（見臺灣嘉義地方法院檢察署九十一年度偵字第六八四六號卷第十頁
    背面）相核，以及斟酌警員查獲本案時在現場扣得被告與女友戊○○談話之錄音
    帶一卷，而被告不否認該錄音帶為其與戊○○之談話（見本院卷第一二一頁），
    若該檳榔攤非被告居住之處所，豈會有此錄音帶在該處，因此，堪認被告於本院
    辯稱伊沒有承租該檳榔攤，會去檳榔攤是伊有時會施用毒品云云，應屬事後卸責
    之詞，尚難採信，且依照證人甲○○與乙○○之上開證述，證人甲○○應非與被
    告及戊○○共住於該麒麟檳榔攤內，亦即僅有被告與戊○○居住於該檳榔攤內。
  (二)次查，證人乙○○於警訊供稱：警方將我逮捕後，將我帶回現場（臺中縣清水鎮
    海濱二九號旁之麒麟檳榔攤內），當場查獲改造手槍成品一支、手槍半成品二支
    、改造子彈成品二顆、殘留海洛因袋七個、注射針筒二支、虎鉗一個、挫刀五支
    、電焊槍二支、螺絲起子五支、皮包二個、筆記本一本（見臺灣臺中地方法院檢
    察署九十年度偵字第一五五○三號卷第十二頁所附警訊筆錄）；於本院證稱：其
    知道有搜出兩個皮包，一個是大的皮包，一個是小的，證件是從小的皮包內搜出
    來等語（見本院卷第五五頁），而證人即當時查獲之員警曹倩鍾於偵訊中證稱：
    其等在檳榔攤內發現有一個黑色手提包內有改造手槍成品一支，子彈已上膛，另
    外二支改造手槍半成品放在桌子旁邊的木箱內，另一顆子彈也在裡面等語（見臺
    灣嘉義地方法院檢察署九十一年度偵字第六八四六號卷第十一頁），經斟酌被告
    與戊○○共同居住於該檳榔攤內之情，而上述扣案改造手槍等物均係在該檳榔攤
    內查獲，且被告與戊○○之駕照及身分證亦置於現場扣得之皮包內；又被告對於
    在上開檳榔攤扣得之筆記本一本為其所有，而該筆記本最後一頁關於改造槍枝的
    筆記內容係其所寫等情均不否認（見本院卷第一二二頁），審酌該筆記本最後一
    頁所記載之文字為：金剛砂一瓶、漢線二捲、漢線用油、迪火一盒、挫刀、炸藥
、砂紙、鑽石刀、Ｎｏ力士尺等（見本院卷第一○八、一○九頁），均與改造槍
    枝有關，因而，上述扣案之改造手槍等物均為被告所持有，應可認定。被告辯稱
    其身分證是伊遺失在那裡，以及扣案槍枝非自被告身上查獲，且未採集指紋，無
    法證明為被告持有云云；而辯護人為被告辯稱被告之證件未與扣案槍枝同置於黑
    色女用皮包內，無法證明違禁物為被告持有，以及該檳榔攤出入份子複雜，被告
    非唯一得以出入之人，扣案槍枝無直接證據認定為被告持有云云，要均無可採。
  (三)至被告辯稱警察當時到檳榔攤搜索時沒有搜索票，而乙○○是在檳榔攤外五十公
    尺被警察查獲帶到檳榔攤去指證云云，惟按搜索者，係指執法者意圖尋找犯罪證
    據或人犯，而侵入相對人具有「合理之隱私期待」之空間，並進而為物理上之搜
    翻之一種犯罪調查作為，並不包括執法者立於其有權留滯之地，而憑其感官所為
    之刺探行為。復按警察勤務內容為勤區查察、巡邏及臨檢等勤務，其內含社會治
    安之調查以查察奸宄，防止危害為主；並執行檢查、取締、盤詰及其他一般警察
    勤務，臨檢部分則包括於公共場所或指定處所、路段，由服勤人員擔任臨場檢查
    或路檢，執行取締、盤查及有關法令賦予之勤務，警察勤務條例第十一條第一款
    、第二款及第三款定有明文。又按違反法定程序取得之證據，應否予以排除，必
    須考量容許其作為認定事實之依據是否有害於公平正義，倘依憲法所揭示之基本
    精神，就個案違反法定程序情節、犯罪所生之危害等事項綜合考量結果，認以容
    許其作為事實認定之依據，始符合審判之公平正義，而不予排除，自不能指為違
    法。又刑事訴訟法之目的，係在發現真實，使刑法得以正確適用，藉以維護社會
    安全，其手段應合法、純潔、公平、公正，以保障人權；倘證據之取得，非依法
    定程序，則應就人權保障與公共利益之均衡維護，依比例原則予以衡酌，以決定
    該取得之證據應否具有證據能力，此有最高法院八十八年度台上字第二三三號、
    九十年台上字第八四八號判決可資參照，亦即非依法定程序取得之證據並不採取
    強制排除主義，仍須就人權保障與公共利益二者間予以衡量以定取捨，換言之，
    非依法定程序所取得之證據並非當然不具證據力。而刑事訴訟法於九十一年二月
    八日修正公布，增訂第一百三十條第四項：「第一項、第二項之搜索執行後未陳
    報該管法院或經法院撤銷者，審判時法院得宣告所扣得之物，不得作為證據。」
    ，其增訂理由亦明文：「按刑事訴訟須兼顧程序公正及發現實體真實，對於違背
    法定程序搜索所得之證據，其證據能力是否受影響，在英美法系國家，雖有判例
    長期累積而形成證據排除法則（Exclusionary Rule of Evidence），可將違法
    取得之證據事先加以排除，然而基於治安之要求及現實之需要，亦有許多例外情
    形，且例外之適用有漸廣之趨勢。：：外國立法例係朝基本人權保障與社會安全
    保障兩個理念相調和之方向進行，期能保障個人基本人權，又能兼顧真實之發現
    。因此，對於逕行搜索後未陳報法院或被法院撤銷者，不應不分情節，一概強制
    排除其證據能力，應依比例原則及法益權衡原則加以權衡，以避免僅因程序上微
    小瑕疵，致使許多與事實相符之證據，無例外地被排除。而現行法第四百十六條
    第二項即已採納上開精神，規定搜索經撤銷者，審判時法院得宣告所扣得之物，
    不得作為證據。換言之，由法官於個案審理中，斟酌：（一）違背法定程序之情
    節。（二）違背法定程序之主觀意圖。（三）侵害犯罪嫌疑人或被告權益之種類
    及輕重。（四）犯罪所生之危險或實害。（五）禁止使用證據於預防將來違法取
    得證據之效果。（六）偵審人員如依法定程序有無發現該證據之必然性及（七）
    證據取得之違法對被告訴訟上防禦不利益之程度等各種情形權衡之。爰增訂第四
    項之規定，使審判時法院，於斟酌人權與公共利益之均衡維護原則下，作為認定
    證據能力有無之標準，以兼顧理論與實際，而應需要。」查本案據證人即查獲警
    員曹倩鍾所述：當時其執行查戶口任務，走到檳榔攤前看到一位男子與一位女子
    談話，那男子看到其後馬上跑進檳榔攤裏並把門上鎖，而該男子就是庭上之被告
    丁○○，因其覺得他可疑，向前敲門，被告不開門，後來就從側門跑掉，當時其
    先去追人，後來追到乙○○，在帶回檳榔攤逕行搜索，然後就發現扣案物等語（
    見臺灣嘉義地方法院檢察署九十一年度偵字第六八四六號卷第十頁背面、第十一
    頁），足見當時員警雖未聲請搜索票，然依當時之情事，足信有人在檳榔攤內犯
    罪而情況急迫，且查獲乙○○亦坦承施用毒品（見臺灣臺中地方法院檢察署九十
    年度偵字第一五五○三號卷第十三頁所附警訊筆錄），始入內逕行搜索扣押，堪
    認符合刑事訴訟法第一百三十一條第一項第三款規定之要件，自無違法採證之可
    言，雖該執行搜索之司法警察官或司法警察未於執行後三日內陳報法院，然衡諸
    本件警察搜索被告住處並非惡意、恣意違法取證，再者，該取證行為並不因此導
    致人身自由之保護被終局破壞，使用該證據亦不因此加深或擴大損害，是本院認
    將查扣之槍、彈作為認定事實之依據，尚不違反憲法保障人身自由之基本精神，
    自得將之作為裁判之基礎，被告此部分之辯詞，亦不足採憑。至被告請求傳訊警
    員曹倩鐘以證明其放掉另一名女子部分，核與本案無涉，認無必要，應併予駁回
    。
  (四)扣案之改造玩具手槍經送鑑定結果，認送鑑之改造手槍成品一支（槍枝管制編號
    ：0000000000），認係仿ＳＩＧ  ＳＡＵＥＲ廠Ｐ二二○型半自動手
    槍製造之玩具手槍換裝土造金屬槍管改造而成，機械性能良好，可供擊發子彈使
    用，認具殺傷力；而改造子彈二顆（直徑分別為約３ＭＭ及６ＭＭ）均經試射後
    ，可擊發，亦均認有殺傷力，此亦有內政部警政署刑事警察局九十年九月三日刑
    鑑字第一八三二三五號鑑驗通知書在卷可稽（見臺灣臺中地方法院檢察署九十年
    度偵字第一五五○三號卷第五一頁）。是查獲具殺傷力之改造玩具手槍及子彈均
    顯係被告無故繼續持有迄被查獲為止，被告前開所辯，顯均係卸責之詞，不足採
    信，本件事證明確，被告犯行應堪以認定。
二、核被告未經許可持有其他可發射子彈具有殺傷力之改造玩具手槍行為，係違反槍
    砲彈藥刀械管制條例第十一條第四項之未經許可持有其他可發射子彈具有殺傷力
    之改造玩具手槍罪；其持有子彈之行為，則係違反槍砲彈藥刀械管制條例第十二
    條第四款未經許可持有子彈罪。又按槍砲彈藥刀械管制條例所規定之持有行為，
    其持有之繼續，為行為之繼續，而非狀態之繼續，亦即一經持有該條例所規定之
    槍砲、彈藥或刀械，其犯罪即已成立，但其完結須繼續至持有行為終了時為止，
    是被告所為係屬繼續犯之單純一罪。又被告以一行為同時持有具殺傷力之改造之
    子彈二顆，因僅侵害一法益而屬單純一罪，自應僅以持有彈藥一罪論。又其以一
    行為同時持有上開槍、彈，係以一行為觸犯數構成要件不同之罪名，為想像競合
    犯，依刑法第五十五條之規定，應從一重之未經許可無故持有其他可發射子彈具
    有殺傷力之改造玩具手槍罪論處。另槍砲彈藥刀械管制條例所規定之持有行為，
    應以其持有行為終了時是否在前案受有期徒刑執行完畢後五年內以決定有無累犯
    之適用（最高法院八十一年度台非字第一八一號判決可資參照）。是被告曾於八
    十六年一月十六日經台灣台中地方法院以八十五年度易字第七五九八號判決判處
    有期徒刑四月確定，於八十六年三月十一日執行完畢，此有台灣高等法院被告全
    國前案紀錄表及台灣嘉義地方法院檢察署刑案資料查註紀錄表各一份在卷可稽，
    其曾受有期徒刑之執行完畢，於五年以內再犯本件最重本刑為有期徒刑以上之罪
    ，為累犯，應依刑法第四十七條之規定加重其刑。爰審酌槍砲、彈藥均屬高度危
    險之物品，非經主管機關許可不得擅自持有，以維社會大眾安全，被告無故持有
    上開槍彈，且未繳交治安機關，嚴重危害社會安全，影響社會治安甚鉅，惟鑑於
    迄未查出其持該槍彈犯罪，及其品行、犯罪之動機、目的、手段、生活狀況、智
    識程度等一切情狀，量處如主文第一項所示之刑，並就罰金部分併諭知易服勞役
    之折算標準。扣案之仿ＳＩＧＳＡＵＥＲ廠半自動手槍製造之改造玩具手槍一支
    （槍枝管制編號0000000000號），係屬違禁物，應依刑法第三十八條
    第一項第一款之規定宣告沒收之。又扣案之改造子彈二顆，經試射之結果，雖具
    殺傷力，然因於鑑驗過程中擊發，而失其違禁物之性質，爰不予以宣告沒收。
三、又槍砲彈藥刀械管制條例第十九條第一項原規定犯該條例第七條、第八條、第十
    一條、第十二條第一項至第三項、第十三條第一項至第三項之罪，經判處有期徒
    刑者，應於刑之執行完畢或赦免後，令入勞動場所強制工作，其期間三年。然司
    法院大法官會議對該規定於八十七年十二月十八日著成釋字第四七一號解釋例，
    明示該條例第十九條第一項所定，不問對行為人有無預防矯治其社會危險性之必
    要，一律宣付強制工作三年，致限制其中不具社會危險性之受處分人之身體、自
    由部分，其所採措施與所欲達成預防矯治之目的及所需程度，不合憲法第二十三
    條所定之比例原則，宣告自解釋條例公布之日不予適用。立法院嗣並三讀通過修
    正刪除槍砲彈藥刀械管制條例第十九條規定，經總統於九十年十一月十四日公布
    ，同年月十六日生效，是依刑法第二條第二項保安處分適用裁判時之法律規定，
    本件爰不諭知被告令入勞動場所強制工作，附此敘明。
四、公訴意旨另以：被告於右揭時、地同時亦非法持有仿ＧＬＯＣＫ廠十七型半自動
    手槍製造之塑膠玩具手槍（槍枝管制編號：0000000000）、ＷＡＬＴ
    ＨＥＲ廠ＰＰＫ半自動手槍製造之金屬玩具手槍（槍枝管制編號：000000
    0000）各一支（以下簡稱改造手槍半成品二支），因認被告此部分亦涉犯槍
    砲彈藥刀械管制條例第十一條第四項之未經許可持有其他可發射子彈具有殺傷力
    之改造玩具手槍罪嫌云云。惟查，上開二把玩具手槍經鑑定，既不具殺傷力，自
    非屬槍砲彈藥刀械管制條例第四條第一項第一款所稱「其他可發射金屬或子彈具
    有殺傷力之各式槍砲」，是被告持有此二把玩具手槍之行為，自難認另成立槍砲
    彈藥刀械管制條例第十一條第四項之未經許可持有其他可發射子彈具有殺傷力之
    改造玩具手槍罪，且本院復查無其他積極之證據，足認被告有前揭之犯行，原應
    為無罪之諭知，然因公訴意旨認此部分與前開有罪部分，有想像競合犯之裁判上
    一罪之關係，爰不另為無罪之諭知，附此敘明。
據上論斷，應依刑事訴訟法第二百九十九條第一項前段，槍砲彈藥刀械管制條例第十
一條第四項、第十二條第四項，刑法第二條第二項、第十一條前段、第五十五條、第
四十七條、第四十二條第二項、第三十八條第一項第一款，罰金罰鍰提高標準條例第
二條，現行法規所定貨幣單位折算新臺幣條例第二條，判決如主文。
本案經檢察官郭志明到庭執行職務。
中      華      民      國    九十二    年      八       月      八    日
                    臺灣嘉義地方法院刑事第三庭
                                審判長法  官  沈福財
                                      法  官  張育彰
                                      法  官  林福來
右正本證明與原本無異。
如不服本判決，應於判決送達後十日內向本院提出上訴狀（應附繕本）。
                                      書記官  尹玉琪
中      華      民      國    九十二    年      八       月      八    日
附錄本案論罪科刑法條：
槍砲彈藥刀械管制條例第十一條
未經許可，製造、販賣或運輸第四條第一項第一款所稱其他可發射金屬或子彈具有殺
傷力之各式槍砲者，處五年以上有期徒刑，併科新臺幣一千萬元以下罰金。
未經許可，轉讓、出租或出借前項所列槍砲者，處三年以上十年以下有期徒刑，併科
新臺幣七百萬元以下罰金。
意圖供自己或他人犯罪之用，而犯前二項之罪者，處無期徒刑或七年以上有期徒刑，
併科新臺幣一千萬元以下罰金。
未經許可，持有、寄藏或意圖販賣而陳列第一項所列槍砲者，處一年以上七年以下有
期徒刑，併科新臺幣七百萬元以下罰金。
第一項至第三項之未遂犯罰之。
槍砲彈藥刀械管制條例第十二條
未經許可，製造、販賣或運輸子彈者，處一年以上七年以下有期徒刑，併科新台幣五
百萬元以下罰金。
未經許可，轉讓、出租或出借子彈者，處六月以上五年以下有期徒刑，併科新台幣三
百萬元以下罰金。
意圖供自己或他人犯罪之用，而犯前二項之罪者，處三年以上十年以下有期徒刑，併
科新台幣七百萬元以下罰金。
未經許可，持有、寄藏或意圖販賣而陳列子彈者，處五年以下有期徒刑，併科新台幣
三百萬元以下罰金。
第一項至第三項之未遂犯罰之。


司法院資訊處製作；財團法人民間司法改革基金會備份。
